【裁判字號】    95,交易,697
【裁判日期】    951127
【裁判案由】    妨害公務等
【裁判全文】
臺灣臺北地方法院刑事判決             95年度交易字第697號
公  訴  人  臺灣臺北地方法院檢察署檢察官
被      告  乙○○
輔  佐  人  丙○○
上列被告因妨害公務等案件，經檢察官提起公訴（95年度偵字第
18646 號），因被告於準備程序中就犯罪事實為有罪之陳述，經
本院合議庭裁定由受命法官獨任進行簡式審判程序審理，本院判
決如下：
    主  文
乙○○服用酒類，不能安全駕駛動力交通工具而駕駛，處拘役伍
拾日，如易科罰金，以新台幣壹仟元折算壹日；又對於公務員依
法執行職務時，當場侮辱，處拘役參拾日，如易科罰金，以新台
幣壹仟元折算壹日；又對於公務員依法執行職務時，施強暴，處
拘役伍拾日，如易科罰金，以新台幣壹仟元折算壹日。應執行拘
役壹佰壹拾日，如易科罰金，以新台幣壹仟元折算壹日。緩刑貳
年。
    事  實
一、乙○○罹患有精神方面之疾病，於民國95年8月9日下午某時
    ，在臺北市○○區○○路318巷40號5樓之住處，引用稻香酒
    一瓶後，已達於不能安全駕駛動力交通工具之程度，竟仍騎
    乘車牌號碼DNO—486號輕型機車。嗣於同日18時55分許，行
    經臺北市中山區○○○路107 巷時，因逆向行駛，經路過巡
    邏之臺北市政府警察局中山分局中山一派出所警員甲○○發
    覺乙○○酒味甚重，且逆向行車，而欲請乙○○停車受檢時
    ，乙○○竟基於妨害公務之犯意，對於甲○○依法執行職務
    實施攔檢盤查時，拒絕盤檢並加速駕車逃逸，甲○○隨即駕
    車追緝，乙○○於行駛至同路段68號前時，因酒後駕車不慎
    撞及甲○○所騎乘之車牌號碼BCP—577號重型機車右前方踏
    板，乙○○停車後，即對甲○○吐口水，並施以徒手或腳踹
    等強暴方式，妨害員警依法執行酒測職務，乙○○並於公務
    員依法執行職務時，基於當場侮辱公務員甲○○之犯意，以
    「幹你娘」、「操你媽」等語當場侮辱員警甲○○。後經支
    援員警到場一同逮獲，始於同日19時30分許，測得乙○○之
    呼氣酒精濃度達每公升達0.96毫克，而知悉上情。
二、案經臺北市政府警察局中山分局報告臺灣臺北地方法院檢察
    署檢察官偵查起訴。
    理  由
一、按被告或自訴人之配偶、直系或三親等內旁系血親或家長、
    家屬或被告之法定代理人於起訴後，得向法院以書狀或於審
    判期日以言詞陳明為被告或自訴人之輔佐人，刑事訴訟法第
    35條第1 項定有明文。本件丙○○為被告乙○○之配偶，因
    被告罹患有精神方面之疾病，於95年11月13日本院審理時無
    法為完全之陳述，丙○○以言詞表示願為被告之輔佐人，無
    須再指定公設辯護人等語，經核於法尚無不合，應予准許，
    合先敘明。
二、上揭事實，業據被告於警詢、偵訊及本院審理時均坦承不諱
    ，核與證人即值勤員警甲○○、證人即現場目擊者殷尚群於
    警詢、偵訊時證述之情節相符，並有臺北市政府警察局舉發
    違反道路交通管理事件通知單、酒精濃度測試表、測試觀察
    紀錄表與及生理平衡檢測表、道路交通事故調查報告表、現
    場圖、談話記錄表、道路交通事故補充資料表及照片等件在
    卷可稽。而所謂不能安全駕駛，並無一定之數值可供界定，
    係由法院以一般社會通念之客觀標準，認足生公共危險時即
    該當。目前行政機關取締酒後駕車之參考標準，係依法務部
    於88年5 月10日邀集司法院刑事廳、交通部、行政院衛生署
    、內政部警政署及中央警察大學等機關開會，所為凡呼氣酒
    精濃度逾每公升含0.55毫克時，即屬不能安全駕駛之決議。
    上開會議決議本身固僅屬檢警取締酒後駕車之參考，並無拘
    束法院之效力，惟上開會議決議所採之標準，係參考美國、
    德國及日本等國家所進行之酒精濃度與精神狀態之測試實驗
    ，各項實驗均發現凡呼氣中酒精濃度達每公升0.55毫克時，
    就人之生理方面，已產生視覺反應遲鈍、影像不能集中、同
    時不能看清前方路況及車旁照後鏡等狀況，及駕駛能力已受
    有影響、肇事率已為一般人正常人之10倍之事實。本件被告
    於員警查獲時，測得其呼氣中酒精濃度達每公升0.96毫克，
    業如前述，且依被告所作生理平衡檢測表，無論係直線行走
    10公尺、兩臂平伸抬頭轉圈及金雞獨立30秒之檢測結果，均
    為不正常，則依一般社會通念，被告當時確已達不能安全駕
    駛之程度。是本件事證明確，被告犯行已堪認定，應依法論
    科。
三、核被告酒後駕車之行為，係犯刑法第185條之3服用酒類不能
    安全駕駛動力交通工具而駕駛罪；而被告對於警員甲○○到
    場執行公務之際所為辱罵所為，係犯刑法第140條第1項之侮
    辱公務員罪；又被告對執行職務之公務員施以徒手或腳踹之
    強暴行為，係犯刑法第135條第1項之罪。被告所犯三罪間因
    犯意各別，構成要件不同，應予分論併罰。爰審酌：(一)被告
    係小學畢業之學歷，智識程度非高，又因罹患有精神方面之
    疾病（領有精神重度障礙手冊），始為本件犯行之犯罪動機
    及目的；(二)被告以穢語辱罵值勤員警，並對之施強暴犯行，
    顯侵害國家公務之執行，並損及值勤員警身體、名譽之法益
    之犯罪手段及所生危害；(三)被告於偵訊及本院審理時已能坦
    承犯行，顯有悔過之犯後態度等一切情狀，分別量處如主文
    所示之刑，並均諭知易科罰金之折算標準。末查，被告五年
    內未曾因故意犯罪受有期徒刑以上刑之宣告，此有臺灣高等
    法院被告全國前案紀錄表可參，其因未按時服用藥物致一時
    失慮而罹罪章，經此偵、審程序之教訓，應知所警惕而無再
    犯之虞，而公訴人亦同意予以被告緩刑，本院因認前開對被
    告所宣告之刑，均以暫不執行為適當，爰併宣告緩刑二年，
    以啟自新。
據上論斷，依應依刑事訴訟法第273條之1第1項、第299條第1 項
前段，刑法第185條之3、第135條第1項、第140條第1項、第51條
第6款、第41條第1項前段、第74條第1項第2款，刑法施行法第1
條之1，判決如主文。
本案經檢察官於知慶到庭執行職務。
中    華    民    國    95    年    11    月    27    日
                        刑事第六庭    法  官  林孟皇
本正本證明與原本無異。
如不服本判決，應於判決送達後10日內向本院提出上訴狀（應抄
附繕本）。告訴人或被害人如對於本判決不服者，應具備理由請
求檢察官上訴，其上訴期間之計算係以檢察官收受判決正本之日
期為準。
                                      書記官  宋德華
中    華    民    國    95    年    11    月    27    日
附錄本案論罪科刑法條全文：
中華民國刑法第185條之3
服用毒品、麻醉藥品、酒類或其他相類之物，不能安全駕駛動力
交通工具而駕駛者，處一年以下有期徒刑、拘役或三萬元以下罰
金。
中華民國刑法第135條（妨害公務執行及職務強制罪）
對於公務員依法執行職務時，施強暴脅迫者，處三年以下有期徒
刑、拘役或三百元以下罰金。
意圖使公務員執行一定之職務或妨害其依法執行一定之職務或使
公務員辭職，而施強暴脅迫者，亦同。
犯前二項之罪，因而致公務員於死者，處無期徒刑或七年以上有
期徒刑；致重傷者，處三年以上、十年以下有期徒刑。
中華民國刑法第140條（侮辱公務員公署罪）
於公務員依法執行職務時，當場侮辱，或對於其依法執行之職務
公然侮辱者，處六月以下有期徒刑、拘役或一百元以下罰金。
對於公署公然侮辱者亦同。


司法院資訊處製作；財團法人民間司法改革基金會備份。
